臺灣臺中地方法院刑事判決　　　　　　　94年度訴字第3388號
公　訴　人　台灣台中地方法院檢察署檢察官
被　　　告　甲○○
　　　　　　　　　　　(
指定辯護人　本院公設辯護人　丁○○
　　　　　　丙○○
　　　　　　　　　　　之1
選任辯護人　鞠金蕾律師
上列被告因強盜案件，經檢察官提起公訴（94年度偵字第15501號）
，本院判決如下：
    主    文
甲○○共同意圖為自己不法之所有，攜帶兇器，以強暴至使不能
抗拒，而取他人之物，累犯，處有期徒刑捌年。
丙○○共同意圖為自己不法之所有，攜帶兇器，以強暴至使不能
抗拒，而取他人之物，處有期徒刑柒年陸月。
    犯罪事實
一、甲○○曾於民國九十年二月間，因竊盜案件，經本院於九十
    年七月二十三日，以九十年度易字第八六○號，判決有期徒
    刑一年二月確定。嗣於九十年十二月二十日入監服刑，於九
    十一年十二月四日因縮短刑期假釋出監，假釋中付保護管束
    ，並於九十二年一月二十四日假釋期滿未經撤銷假釋，其未
    執行之刑，以已執行論。詎猶不知悔改，僅因需錢花用，不
    思以正當途徑就業賺錢，於九十四年九月二十五日凌晨一時
    許，竟與丙○○共同基於意圖為自己不法所有之犯意聯絡，
    並事前協議，由甲○○攜帶家中廚房所用，其母親彭玉蘭所
    有之菜刀一把，由丙○○駕駛向不知情之第三人涂豐斌借得
    車號為Ｒ四─三五二七號箱型車，行至中途，由丙○○用礦
    泉水空瓶裝水將四、五張衛生紙沾濕，由甲○○分二次持已
    沾濕之衛生紙黏貼於前開車輛車牌上之前面二碼「Ｒ四」字
    母，及後二碼「二七」數字遮掩住，藉以掩飾強盜後被查獲
    犯行，再由丙○○駕駛上開箱型車，搭載甲○○，在台中縣
    龍井鄉附近，隨意馳行，尋求作案目標。嗣於當日凌晨一時
    十八分許，見位於臺中縣龍井鄉○○村○○○路二○三號之
    臺灣優力加油站，因值深夜，出入人員稀少，只有一位加油
    工在加油，見有機可乘，乃由丙○○將前開車輛，駛入該臺
    灣優力加油站內，其坐於駕駛座上，車輛並未熄火，以便隨
    時可搭載甲○○逃離，並由甲○○下車，向該值班人員戊○○佯稱要加油，迨戊○○將該油槍置於該車之加油孔，而轉
    身欲設定電腦時，甲○○隨即以左手持菜刀從背後往前勾住
    戊○○脖子，喝令戊○○「不准動」等語，以此強暴之方式
    ，抑制戊○○之自由意志，至使戊○○不能抗拒後，甲○○
    即以右手強取戊○○腰際之紅色霹靂包一個，內有現金新台
    幣（下同）三千元，甲○○因用力過猛，戊○○脖子上因而
    留有刀疤疤痕一道。得手後，渠二人不顧該臺灣優力加油站
    的加油槍仍置放在該車之加油孔內，隨即由丙○○迅即開車
    ，搭載強盜得逞後緊急上車之甲○○，往臺中區監理所方向
    疾速逃逸駛離現場，並導致該加油站之加油槍（含油管一段
    ）亦被該車扯斷拖走。渠二人事後並以甲○○分得二千元，
    丙○○則分得一千元之比例，朋分前開強盜金錢。嗣於同日
    凌晨三時二十分許，經警依該加油站監視錄影設備所拍攝之
    影像，在甲○○所居住之臺中縣龍井鄉○○村○○路一○七
    巷四二號，當場查獲前情，並在其家中廚房扣得其母所有供
    家中廚房所用之作案所用菜刀一把、及強盜贓款花用後剩下
    之三百元，甲○○並隨同警方在臺中縣龍井鄉○○村○○○
    路一○○巷九九號前，查獲渠二人所丟棄之紅色霹靂包一個
    、加油槍（含油管）一支。後於同日上午六時許，在桃園縣
    平鎮市○○路七五號處，查獲丙○○及犯案當時所駕駛之車
    號Ｒ四─三五二七號箱型車一輛。
二、案經臺中縣警察局烏日分局報請臺灣臺中地方法院檢察署檢
    察官偵查起訴。
　　理      由
一、訊據被告甲○○對於前揭時、地，由丙○○駕駛上開車號之
    箱型車，至臺中縣龍井鄉○○村○○○路二○三號之台灣優
    力加油站，並由其攜帶菜刀下車，強取值班人員戊○○之紅
　　色霹靂包等情不諱，被告丙○○固不否認於犯罪事實欄所述
　　之時間，由其駕車，搭載甲○○至台灣優力加油站加油，當
　　時甲○○曾持菜刀強取戊○○之財物，事後並收受甲○○前
　　開強盜所得金錢一千元一事，惟矢口否認有何強盜犯行，辯
　　稱：伊不知道甲○○有攜帶菜刀，因為當時剛好車子沒有油
　　，伊就去加油，本來只想去偷竊，偷竊不成，是甲○○自己
    臨時起意變更為強盜的，伊不知道甲○○會做這件事，事前
    二人並沒有協議先用偷的，如果偷不成就用搶的，但後來伊
    有跟他收一千元，當成甲○○返還借款的還款云云，經查：
（一）被告丙○○雖否認強盜犯行，而辯以前情，惟渠於警詢時
      業已自承於案發當時駕駛車號Ｒ四─三五二七號箱型車，
      搭載甲○○，並將所駕駛車輛之車號以衛生紙黏貼遮蔽，
      駛入臺中縣龍井鄉○○村○○○路二○三號之台灣優力加
      油站，並趁戊○○不注意時，由甲○○下車靠近戊○○之
      身後，抵住戊○○之脖子，強取其霹靂包，得款三千元，
      伊並分得一千元等情明確（見臺中縣警察局烏日分局刑案
      偵查卷宗，九十四年九月二十五日警詢筆錄第一─四頁警
      詢筆錄）。嗣雖變異前詞否認犯行，然依被告丙○○之警
      詢筆錄中所為之供述時間，係在其於案發之後，最初遭警
      方查獲之時，第一次詳述本件犯案經過內容，當時記憶清
      晰，且應係在尚未詳細慮及可能涉犯本件之後果，亦即係
      在其全未受外來影響下所為之供述內容，其所為之供陳內
      容自屬較為接近真實，況被告丙○○於警詢中所供述前情
      ，核與共同被告甲○○於警詢、及檢察官第二次偵訊時經
      隔離訊問，所供述犯案經過內容，互核一致。
（二）共同被告甲○○於本院訊問時堅決稱：「丙○○打電話給
      我，要找我，說要去搶加油站，車子是丙○○開車，車牌
      部分是我下去遮的，我要下去的時候，我告訴丙○○車子
      暫停一下，我要下去遮車牌，丙○○說好，刀子是我從家
      中帶來的，我們事先並沒有計畫由何人下車行搶，本來是
      要去偷，但沒有辦法偷，因為被害人站在收銀機的旁邊，
      所以我們就用強的，丙○○也知道我們是要去偷，當時我
      刀子插在褲子的腰帶裡面，丙○○他知道我要下車去偷，
      丙○○人在車上，車子沒有熄火，我下車向加油員表示要
      加油時，當加油員將油槍放入加油孔內時，我就拿著菜刀
      抵住戊○○的脖子，我向戊○○說「不准動」，將錢拿出
      來，戊○○當時無法反抗，戊○○叫我自己拿錢，總共拿
      了三千元，我分二千元，花了六百元，剩下四百元，一千
      元遺失，丙○○分得一千元」，「在警訊時，警員只有叫
      我們老實講話，並沒有恐嚇我們，也沒有打我們」，「丙○○確實有提議要去強盜加油站，丙○○說他身上沒有錢
      ，要來找我，要去強加油站，因為加油站只有一個加油工
      」，「是搶到以後才分錢」，「丙○○開著車找加油站，
      是我先看到該加油站的，該加油站叫臺灣優力加油站，因
      為丙○○在開車，我就想假如偷不到，我就下去搶，因為
      丙○○他打電話來時就告訴我說，約我們二人要去搶，所
      以我才事先準備刀子」，「我不知道該車是否沒有油。丙○○看到前面有加油站，只有一個人，就將車開過去，就
      問我這一間加油站是否要下去搶，我就說好，就將該車開
      進加油站行搶，當時丙○○有說要順便加油，我就下去看
      是否能夠偷或搶，丙○○他確實有說『這間要不要』」等
      語，足見被告二人要進行強盜前，已默契十足，溝通良好
      ，才由被告甲○○下車行強，共同被告丙○○則因開車而
      繼續坐於駕駛座上，且若依被告丙○○所辯，伊不知被告
      甲○○要進行強盜，為何在加油僅加到半途，尚未結帳，
      加油槍仍在加油孔內，尚未拔出時，丙○○見被告甲○○
      已上車即不顧加油槍內之汽油仍在灌入汽車油箱內，而加
      速逃逸，且事後又分得贓款一千元？
（三）共同被告甲○○於本院審理時，以證人身分，接受本院訊
      問，仍堅決稱：「一開始丙○○問我作何事，我說在家中
      ，丙○○再問我身上有沒有錢，要去拿毒品，我說沒有錢
      ，換我反問丙○○身上有沒有錢，丙○○說沒有錢，丙○○有說要去加油站看看能不能偷，我們就協議說如果不能
      偷，就用搶的也可以」，「當時車上有一瓶礦泉水空瓶，
      丙○○拿礦泉水的空瓶子到加油站裝水，回到車上，丙○○把水倒在我的手上，我把衛生紙沾濕，然後下去貼車牌
      」，「我當時刀子是用左手持刀，用刀子勒住被害人的脖
      子，用右手壓住被害人的肩膀，我就叫他把錢拿出來，是
      被害人要我自己動手拿錢的，我左手繼續拿刀勒住他的脖
      子，是用右手去拿他的霹靂包」，「在電話中丙○○問我
      說要不要去加油站偷，因為他身上沒有錢，我說如果不能
      偷用搶的也可以，丙○○說好，丙○○說如到我家時會打
      電話給我」，「當時準備的菜刀是我媽媽在廚房用的，我
      媽媽的名字叫彭玉蘭」，「拿菜刀要上車的時候，丙○○
      有看到我拿菜刀上車，我上車的時候，我將菜刀放在駕駛
      座旁的手煞車旁，丙○○當時有看到放這隻菜刀，是在要
      貼車牌的時候，我才將刀子放在腰帶上，帶下車去搶，沒
      有用外套遮住那把菜刀，當時沒有穿外套，因為我要行搶
      ，就由我下車去搶，我叫丙○○在車上不要熄火，等我搶
      完上車才可以加速逃走」，「我沒有辦法拿衛生紙倒水，
      我必須要用兩手將衛生紙攤開放在手上，然後又要倒水把
      它沾濕，當時衛生紙是我拿的，約拿四、五張的衛生紙，
      攤開放在手上，請丙○○把他去加油站裝滿的水倒在我攤
      在手上的衛生紙沾濕，之後我把沾濕的衛生紙貼在前後的
      車牌，我們是分二次貼完成的，前後的次序我忘記了」，
      「當時是丙○○打電話來我家，丙○○確實有這樣講，而
      我們是講說到了加油站看裡面的情形是否能偷，其他的加
      油站我們有看過，裡面都有人沒有辦法偷，最後才選定臺
      灣優力加油站行搶，當時看很多間加油站，都沒有辦法偷
      ，是我看到臺灣優力加油站要去行搶，當時我跟丙○○說
      這家用搶的一定有」，「在我家附近的加油站，約看過四
      、五家的加油站，都在中華路到中港路一帶」，「丙○○
      有問這家說可不可以，我說不行，所以又換別家」，「因
      為時間已經拖很久了，車子也快沒有油了」，「經過四、
      五家加油站沒有停下來，開很慢過去，因為沒有辦法搶，
      就沒有停下來」，「到之前的四、五家加油站，丙○○有
      問我是否可以搶或偷，我說不能」，「到臺灣優力加油站
      時，丙○○有問我這家是否可以搶或偷，我看一下子，沒
      有辦法偷，要用搶的」，「我沒有欠丙○○錢，是丙○○
      欠我一萬元，丙○○都沒有還我，大約在九十四年七月初
      的時候，因為丙○○欠地下錢莊的錢，問我有無錢」等語
      。共同被告甲○○既以證人身分，同意作證，且已明知證
      人作證之意義與責任，而仍為同上之結證，其證詞應堪採
      信。
（四）被告丙○○於審理時辯稱：「我們經過沒有到四、五間加
      油站，約一、二家加油站而已，每間加油站經過的時候，
      我並沒有講偷或者搶的事，當時我們是要去偷的，我只是
      帶甲○○去，經過加油站時，就問甲○○是否要偷這一間
      嗎？甲○○說不要，就換下一家，我們於車上並沒有說要
      偷或搶的事」云云。被告丙○○既是原本想偷竊，為何經
      過數家加油站，均不下車，以便進入加油站辦公室，或靠
      近加油工，以瞭解環境，伺機下手竊盜？且在進去臺灣優
      力加油站時，若真要竊取財物，為何不二人一起下車，由
      其中一人支開加油工，導引其離開收銀機，由另一人下手
      行竊？是此部分共同被告甲○○證述：經過四、五家加油
      站，看見工作人員，體格強壯，無法行搶；且因為我要行
      搶，就由我下車去搶，我叫丙○○在車上不要熄火，等我
      搶完上車才可以加速逃走之作案情節相符。是被告二人於
      作案前，即有協議，分擔強盜進行之任務，並非如被告丙○○所辯，僅有竊盜之認識。
（五）被告丙○○又辯以：本來由桃園縣南下台中縣龍井鄉，是
      要看女朋友的，且當時車子正好沒有油，也要去加油，甲○○說要去偷，我順便加油一節，經詰問後被告丙○○，
      亦坦承，之後當天，並無與女朋友見面，且拿到一千元，
      也沒有去加油，因為汽車油箱內尚有約三分之一的油，足
      夠回到桃園，被告丙○○前後供述不一，此部分之抗辯亦
      不足採信。
（六）被告丙○○明知同案被告甲○○，進行強盜後，將強盜所
      得一千元，交與被告丙○○，而丙○○明知該一千元係強
      盜所得之贓款，仍予以收受，被告丙○○收取一千元後，
      並未如其所辯，持以加油之用，可見被告丙○○收受贓款
      ，已有共同實施強盜之認知。
（七）同案被告甲○○固於檢察官九十四年九月二十五日十八時
      二十二分，第一次被解送到臺灣臺中地方法院檢察署檢察
      官偵訊時供稱：「我在行搶當時丙○○在車上，他不知道
      我要搶，以為我是要偷的，他看到我搶亦嚇一跳，我搶到
      後上車，丙○○就將車開走」等語。又在同日即九十四年
      九月二十五日二十時，在本院因檢察官聲請羈押，由本院
      法官訊問中又稱：「我有用刀子放在被害人的脖子上面，
      我有搶他的皮包，丙○○只知道我又去偷，但是他不知道
      我要去行搶」等語。之後才變更為如前所述，其原因經同
      案被告甲○○於本院辯論時稱：「我於地檢署檢察官偵訊
      時所言不一，因丙○○說要我幫他脫罪，丙○○會替我請
      律師，以後的生活費用丙○○會替我出，所以我於偵訊時
      沒有說實話」等語。因被告二人同時經警移送到臺灣臺中
      地方法院檢察署，在移送過程中，二人難免有接觸，而談
      及案情，被告丙○○懇求被告甲○○幫他脫罪，其中重罪
      由一人承擔，亦不無可能。待被告甲○○經本院法官裁定
      收押後，其深思悔過，才據實陳述，之後所供述，又與案
      發之初被告二人在警訊自白相符，是此部分被告甲○○之
      結證供述，應堪採信。
（八）本件被告二人共同協議，由丙○○駕駛向不知情之第三人
　　　涂豐斌借得車號為Ｒ四─三五二七號號箱型車，並以衛生
      紙黏貼之方式，將前開車輛車牌遮掩後，甲○○則攜帶菜
      刀一把，置放於車上之手煞車處，再假借加油名義，駛入
      上揭台灣優力加油站處，丙○○於車上等候，甲○○則下
      車以菜刀抑制該加油站人員戊○○之行動，並強取其身上
      財物後，迅即駛離現場一情，業據被告甲○○於警詢及檢
      察官偵訊、及本院審理時均坦承綦詳在卷，經核與證人戊○○於臺灣臺中地方法院檢察署檢察官訊問時具結所證述
      之內容相符。又證人戊○○因受被告甲○○以菜刀抵住脖
      子，於檢察官開庭時仍留有一道約三公分的疤痕，有勘驗
      筆錄，及照片附卷可憑。足認被告甲○○前開自白，均堪
      認為真實。
（九）此外，再依卷附之監視錄影帶所翻拍之案發當時之畫面，
      被告丙○○當時所駕駛之系爭箱型車之後面車牌上之二碼
      數字，已遭人故意掩蔽，而無法辨識，有卷附之現場照片
      二張可憑（見臺中縣警察局烏日分局刑案偵查卷宗第二十
      頁），此外並有監視錄影內容所翻拍之監視畫面七張、警
      方帶同被告甲○○前往案發地點之指證照片三張在卷可稽
      及上開菜刀一把、贓款三百元、紅色霹靂包一個、加油管
      連帶加油槍一條扣案可考。被告丙○○變異前開於警詢所
      為之筆錄內容，改辯稱：伊事先並不知道甲○○實施上開
      強盜行為云云，顯係飾卸之詞，自不足採。被告二人上開
      犯行，已堪以認定。
二、按刑法第三百二十一條第一項第三款之攜帶兇器竊盜罪，係
    以行為人攜帶兇器竊盜為其加重條件，此所謂兇器，其種類
    並無限制，凡客觀上足對人之生命、身體、安全構成威脅，
    具有危險性之兇器均屬之，且祇須行竊時攜帶此種具有危險
    性之兇器為已足，並不以攜帶之初有行兇之意圖為必要（最
    高法院七十九年臺上字第五二五三號判例要旨可供參照）。
    查扣案之菜刀一支係金屬材質，質地堅硬，且前端尖銳，單
    刃銳利，客觀上足以對人之生命、身體、安全構成威脅，自
    屬具有危險性之兇器，洵無疑義。查被告甲○○於犯案當時
    攜帶該一支菜刀進入加油站內，持刀抵住被害人脖子，被害
    人仍留有一道約三公分的刀疤疤痕，有照片附卷可證，並經
    檢察官於案發之初當庭勘驗，有勘驗筆錄可稽，業據被告自
    認不諱，並經被害人等證述綦詳，而具一般體型之人，徒手
    在此情況下，必然因畏懼而產生不敢反抗之舉動，因此，被
    告等基於共同強盜他人財物之犯意聯絡，執持客觀上足以對
    人之生命、身體、安全構成威脅，具有危險性，堪供為兇器
    使用之菜刀，以脅迫手段，至使被害人不能抗拒，而由被告
    甲○○取得被害人所有之財物，二人分贓花用，核被告甲○○、丙○○所為均係犯刑法第三百三十條第一項加重強盜罪
    。被告二人就上開強盜取財之行為，有犯意之聯絡及行為之
    分擔，為共同正犯。查被告甲○○曾於九十年二月間，因竊
    盜案件，經本院於九十年七月二十三日，以九十年度易字第
    八六○號，判決有期徒刑一年二月確定。嗣於九十年十二月
    二十日入監服刑，於九十一年十二月四日因縮短刑期假釋出
    監，假釋中付保護管束，並於九十二年一月二十四日假釋期
    滿未經撤銷假釋，其未執行之刑，以已執行論，此有臺灣高
    等法院被告全國前案紀錄表、及臺灣臺中地方法院檢察署刑
    案資料查註紀錄表各一份在卷足按，其前受有期徒刑執行完
    畢，於五年以內再犯本件最重本刑為有期徒刑以上之罪，為
    累犯，應依刑法第四十七條之規定加重其刑。審酌被告二人
    之犯罪動機，手段及對社會治安之危害，被告甲○○坦承犯
    行，犯罪後態度良好，被告丙○○仍矢口否認犯行，及強盜
    所得僅三千元，其中被告丙○○分得一千元，所得不多等情
    ，分別判處如主文所示之刑，以資懲儆。公訴人請求判處被
    告丙○○有期徒刑八年，被告甲○○有期徒刑八年六月，本
    院審酌上情，認犯罪所得不多，及綜合上情，認以判處如主
    文所示之刑為適當，至於犯案所持之菜刀一把，係被告甲○○之母彭玉蘭所有，供家庭廚房所用之物，因非為被告甲○○所有，爰不聲請宣告沒收。。又扣案之三百元，雖係被告
    犯罪所得之財物，而屬因犯罪所得之物，但被害人仍得依法
    請求返還，其所有權並不屬於被告，亦不得遽予宣告沒收，
    均附此敘明。
據上論斷，應依刑事訴訟法第二百九十九條第一項前段，刑法第
二十八條、第三百三十條第一項、第四十七條，判決如主文。
本案經檢察官乙○○到庭執行職務。
中　　華　　民　　國　　94　　年　　12　  月　　7 　　日
                  刑事第十五庭    審判長法  官　 張智雄
                                        法  官　 鄧敏雄
                                        法  官　 黃松竹
以上正本證明與原本無異。
如不服本判決，應於送達後十日內向本院提出上訴狀（須附繕本
），上訴於臺灣高等法院台中分院。
                                        書記官  董美惠
中　　華　　民　　國　　94　　年　　12　  月　　7 　　日
附錄論罪科刑法條：
刑法第三百三十條第一項
犯強盜罪而有第三百二十一條第一項各款情形之一者，處七年以
上有期徒刑。
刑法第三百二十一條第一項
犯竊盜罪而有左列情形之一者，處六月以上、五年以下有期徒刑：
一　於夜間侵入住宅或有人居住之建築物、船艦或隱匿其內而犯之者。
二　毀越門扇、牆垣或其他安全設備而犯之者。
三　攜帶兇器而犯之者。
四　結夥三人以上而犯之者。
五　乘火災、水災或其他災害之際而犯之者。
六　在車站或埠頭而犯之者。
